【裁判字號】    99,抗更(一),1
【裁判日期】    991230
【裁判案由】    拍賣抵押物
【裁判全文】
臺灣高雄地方法院民事裁定           99年度抗更(一)字第1號
抗  告  人  黃振銘
相  對  人  謝銀連
上列相對人間聲請對抗告人拍賣抵押物事件，抗告人對本院司法
事務官於民國99年6 月17日所為99年度司拍字第375 號裁定，提
起抗告，經本院以99年度抗字第165 號裁定駁回抗告，抗告人提
起再抗告，經臺灣高等法院高雄分院於中華民國99年11月29 日
以99年度非抗字第32號裁定發回，本院更為裁定如下：
    主  文
原裁定廢棄。
相對人在第一審之聲請駁回。
聲請、抗告及發回前再抗告之程序費用新臺幣肆仟元由相對人負
擔。
    理  由
一、本件相對人聲請意旨略以：抗告人為第三人金義和股份有限
    公司向第三人高雄區中小企業銀行股份有限公司（下稱高雄
    中小企業銀行）簽訂之委任保證契約提供擔保，而於民國（
    79年10月2 日以其名下所有不動產設定本金最高限額新臺幣
    （下同）5,000,000 元之抵押權（下稱系爭抵押權）予高雄
    中小企業銀行，並依法登記在案。嗣上開債權於93年9 月4
    日由第三人玉山商業銀行股份有限公司（下稱玉山銀行）承
    受；玉山銀行於94年10月19日將上開債權讓與第三人曾文正
    ；曾文正又於97年5 月14日將上開債權讓與第三人蔡鎮興；
    蔡鎮興復於99年3 月1 日將上開債權讓與相對人。茲因抗告
    人未依約清償，相對人為此聲請准予拍賣抵押物。並提出他
    項權利移轉變更契約書、土地登記謄本、抵押權設定契約書
    暨附表、代償證明書、債權確定證明書等影本為證。
二、抗告人則以：相對人雖主張玉山銀行將其對抗告人之債權讓
    與曾文正；曾文正復於97年5 月14日將上開債權讓與蔡鎮興
    ；蔡鎮興則於99年3 月1 日將上開債權讓與相對人云云。惟
    經抗告人閱卷後，發現玉山銀行將上開債權讓與曾文正、曾
    文正將上開債權讓與蔡鎮興時，均未通知抗告人，依民法第
    297 條第1 項之規定，此項債權讓與對抗告人不生效力。從
    而相對人自蔡鎮興受讓之債權，對抗告人不生效力，難謂相
    對人已對抗告人享有任何債權，並請求將原裁定廢棄，駁回
    相對人拍賣抵押物之聲請等語，資為抗辯。
三、按抵押權人於債權已屆清償期而未清償者，得聲請法院拍賣
    抵押物，就其賣得價金而受清償，上開規定於最高限額抵押
    權亦準用之，民法第873 條第1 項、第881 條之17分別定有
    明文。次按，債權之讓與，非經讓與人或受讓人通知債務人
    ，對於債務人不生效力，民法第297 條第1 項亦定有明文。
四、經查，相對人主張輾轉自高雄中小企業銀行、玉山銀行、曾
    文正、蔡鎮興受讓對抗告人以系爭抵押權擔保之債權，該債
    權已屆清償期而未受清償等情，雖經相對人提出抵押權設定
    契約書暨附表、代償證明書、債權確定證明書、他項權利移
    轉變更契約書、債權讓與契約等文件為證。惟此尚不足證歷
    次債權讓與已對抗告人發生效力，而相對人經臺灣高等法院
    高雄分院通知命其補正歷次債權讓與事實曾通知抗告人之證
    明，相對人僅提出其自蔡鎮興受讓上開債權讓與事實通知抗
    告人之存證信函及收件回執，並陳報其無從知悉高雄中小企
    業銀行、玉山銀行、曾文正與蔡鎮興間遞為讓與上開債權之
    事實是否已通知抗告人，故無法提出彼等間債權讓與事實曾
    通知抗告人之證明（見臺灣高等法院高雄分院99年度非抗字
    第32號卷第20頁）。是高雄中小企業銀行、玉山銀行、曾文
    正與蔡鎮興間遞為讓與上開債權，難認對抗告人發生債權讓
    與之效力；而該等債權讓與既未對抗告人已發生效力，相對
    人即無可資受讓之債權。從而，相對人對抗告人既未享有上
    開債權，即無從認系爭抵押權有受擔保之債權屆期未受清償
    之情事，則法院自不得准許相對人拍賣抵押物之聲請。是原
    裁定准許拍賣抵押物，顯有違誤，抗告意旨就此部分指摘原
    裁定不當，求予廢棄，為有理由，應由本院廢棄原裁定，並
    更為裁定如主文第2 項所示。
五、據上論結，本件抗告為有理由，依非訟事件法第46條、第21
    條第2 項、第24條第1 項，民事訴訟法第492 條、第95條、
    第78條，裁定如主文。
中    華    民    國    99    年    12    月    30    日
              民事鳳山分庭審判長法  官  楊富強
                                法  官  張琬如
                                法  官  何悅芳
正本係照原本作成。
如不服本裁定應於送達後10日內向本院提出再抗告狀（並按他造
當事人之人數附繕本），並繳納再抗告費新臺幣壹仟元。
再為抗告僅得以適用法規顯有錯誤為理由，並應委任律師為代理
人。
中    華    民    國    99    年    12    月    30    日
                                書記官  陳俐嫺

司法院資訊處製作；財團法人民間司法改革基金會備份。
